【裁判字號】    88,交聲,629
【裁判日期】    890727
【裁判案由】    違反道路交通管理處罰條例聲明異議
【裁判全文】
臺灣臺北地方法院交通事件裁定                    八十八年度交聲字第六二九號
    異議人即
    受處分人  甲○○
右列受處分人因違反道路交通管理處罰條例案件，對於交通部公路局臺北區監理所中
華民國八十八年五月五日所為之處分( 原處分案號：北監稽違車字第40-437087266號
 )聲明異議，本院裁定如左：
        主      文
異議駁回。
        理      由
一、按小客車行駛於公告之專用快速道路，其汽車駕駛人或前座乘客未繫安全帶者，
    處汽車駕駛人新臺幣一千五百元罰鍰，道路交通管理處罰條例第三十一條第一項
    定有明文。
二、本件受處分人即異議人甲○○於八十七年六月十四日中午十二時廿八分許，駕駛
    一輛車牌GS-9403 號自用小客車並於右前座附載乘客周俊源，行駛於臺北市公告
    之專用快速道路，其前座乘客( 周俊源 )未繫安全帶，為臺北市政府警察局交通
    警察大隊文山第二分隊執勤員警朱漢強當場以拍照方式採證，並以受處分人所駕
    駛該輛自用小客車前座乘客有違反道路交通管理處罰條例第三十一條第一項「未
    繫安全帶」之行為逕行掣單舉發。嗣將舉發通知單送達受處分人後，受處分人於
    舉發通知單所載應到案日期前向原處分機關提出申訴，經原處分機關請原舉發單
    位調查結果，仍認受處分人所駕駛該輛車牌GS-9403 號自用小客車前座乘客確有
    上開未繫安全帶之違規行為，原處分機關即依道路交通管理處罰條例第三十一條
    第一項規定，於八十八年五月五日從輕裁處罰鍰新臺幣一千五百元。
三、訊據受處分人固不否認其駕駛前開車牌GS-9403 號自用小客車並於右前座附載乘
    客周俊源，於前揭時地為警拍照之事實，惟矢口否認有何違反道路交通管理處罰
    條例規定之行為，辯稱略以「周俊源是我妹妹男友，當時二人均有繫安全帶。使
    用放大鏡檢查，可見周俊源脖子位置有安全帶痕跡，其脖子以下因我伸手取東西
    而擋到」云云。經查：
    (一)證人周俊源於八十八年十二月十四日本院勘驗車輛時，雖在場具結證述略以
        「我當時在右前座有繫安全帶，因偏左側身，右手要抓癢( 所以採證相片上
        出現右手 )」云云。惟查：該輛車牌GS-9403 號自用小客車安全帶係灰藍色
        ，業據本院於八十八年十二月十四日實地勘驗車輛明確，載明筆錄在卷可稽
        。又本院依職權調取本件採證相片之底片送請法務部調查局將底片沖洗放大
        比對結果，該輛自用小客車右前座乘客「自左肩至右腰」有黑色線條，與一
        般車輛右前座安全帶之繫綁方向( 右肩至左腰 )不同，除非係特定車種之特
        殊設計，否則無法認定該名前座乘客有繫安全帶，有法務部調查局八十九年
        七月廿四日(八九)陸(七)字第89052314號鑑定通知書壹件在卷。本件受處分
        人所駕駛之該輛車牌GS-9403 號自用小客車係西元一九九一年( 即民國八十
        年 )五月出廠之裕隆牌( 轎式 )自用小客車，並非特殊設計之特定車輛，有
        車籍資料影本一紙在卷可憑。
    (二)況查「道路交通管理處罰條例」第三十一條第一項規定小客車駕駛人及前座
        乘客在汽車專用快速道路行駛時必須繫上安全帶，其立法意旨無非係基於小
        客車之體積較小，在汽車專用快速道路上之行車速度通常規定在時速六○公
        里以上，萬一發生交通事故，駕駛人及前座乘客如果繫有安全帶，將可獲得
        較為安全之保護而使傷害減到最低。是為貫徹法文之立法意旨，汽車安全帶
        之扣繫自應依其原廠規定方式操作。因一般小客車前排二側座位( 駕駛座及
        右前座 )安全帶之設計大都為三點式，故駕駛人及前座乘客自應依三點式安
        全帶設計原理，須橫跨左肩( 駕駛人 )或右肩( 前座乘客 )後再橫跨腰部方
        式扣繫完善，方得認有依規定繫安全帶，否則如未依上開規定扣繫即難認定
        有依規定繫安全帶。證人周俊源之證詞顯與事實不符，而受處分人之辯解亦
        難認為可採。本件前座乘客未繫安全帶之違規事證明確。從而原處分機關依
        道路交通管理處罰條例第三十一條第一項規定，裁處新臺幣一千五百元罰鍰
        ，核無違誤。本件受處分人之異議為無理由，自應將其異議駁回。
據上論斷，應依道路交通案件處理辦法第十九條，裁定如主文。
中      華      民      國    八  十  九    年     七     月    廿七    日
                          臺灣臺北地方法院交通法庭
                                法  官  鍾    華
右正本證明與原本無異
如不本裁定應於送達後五日內向本院提出抗告狀
                                書記官  黃 繡 琴
中      華      民      國    八  十  九    年     七     月    廿七    日


司法院資訊處製作；財團法人民間司法改革基金會備份。
